【裁判字號】    90,易,310
【裁判日期】    900319
【裁判案由】    傷害等
【裁判全文】
臺灣板橋地方法院刑事判決                            九十年度易字第三一號
    公  訴  人  臺灣板橋地方法院檢察署檢察官
    被      告  甲○○
右列被告因傷害等案件，經檢察官提起公訴（八十九年度偵字第二二○○三號），本
院判決如左：
    主  文
甲○○對於公務員依法執行職務時，施強暴，處有期徒刑月，如易科罰金以佰元
折算壹日。緩刑年。
扣案之鐵棍壹支沒收。
    事  實
一、甲○○於民國八十九年十一月二十六日下午四時四十九分許，在臺北縣三重市○○路溪美停車場出入口前，違規停放其所有之ＤＥ─四三六六號自用小客車後，
    即與友人至附近公園內飲酒聊天，因飲酒過量未久即已酒醉而達於精神耗弱之程
    度，嗣見警員乙○○率同台北縣警察局租用民間拖吊車作業人員即維盛企業股份
    有限公司（下稱維盛公司）技工組長丙○○正對其車執行違規拖吊職務時，甲○○即出而表明係車主身分，丙○○即依規定停止拖吊其車之作業，並另即轉往執
    行拖吊其他違規停放之車輛，詎甲○○竟乘不勝酒力而已達於精神耗弱之狀態，
    不滿丙○○拖吊其車，乃基於傷害其身體之故意，明知丙○○係受台北縣警察局
    租用委託依法執行拖吊作業之公務員，並正依法執行拖吊職務時，竟自其所有上
    開自用小客車之後行李廂內取出所有之鐵棍一支，而施強暴先作勢揮舞欲行攻擊
    毆打丙○○，經同行之拖吊車司機蔡榮南發覺，乃即上前奪下甲○○之鐵棍，甲○○復趁隙進入其所有上開ＤＥ─四三六六號自用小客車內，明知其已飲用酒類
    ，不能安全駕駛動力交通工具，竟仍發動車輛駕駛其車，並向前起步行駛而撞擊
    在前之朱志榮腿部，復接續下車以拳頭毆打丙○○之胸部數下，因而造成丙○○
    受有雙膝挫傷及前胸挫傷之傷害（傷害部分業據告訴人丙○○於本院審理時當庭
    撤回告訴）。嗣經警當場逮捕並施以酒精測試結果，呼氣酒精濃度高達每公升零
    點九六毫克。
二、案經丙○○訴由臺北縣警察局三重分局報請臺灣板橋地方法院檢察署檢察官偵查
    起訴。
    理  由
一、訊據被告甲○○對其於右揭時地曾自所有之自用小客車內拿出所有鐵棍之事實固
    自承不諱，惟矢口否認有何駕車衝撞及毆打告訴人丙○○成傷之妨害公務行為，
    辯稱：伊當時已酒醉，拿出鐵棍係為自衛，不記得有駕車衝撞及毆打告訴人之情
    形云云，惟查右揭事實業據告訴人丙○○於警訊及本院審理時指訴甚詳，核與證
    人即警員乙○○到庭結證相符，並製有報告書一紙附卷，此外並有臺北縣立三重
    醫院出具之告訴人驗傷診斷書一紙及扣案之鐵棍一支在案可憑，被告辯稱其拿出
    鐵棍係為自衛，並不記得有駕車衝撞及毆打告訴人云云，顯係避重就輕之卸責之
    詞自不足採。復查本件被告查獲時經警施以酒精測試結果，呼氣酒精濃度高達每
    公升零點九六，且檢測其直線步行十公尺後請其迴轉走回原地及雙腳併攏，兩手
    貼緊大腿，將一腳向前抬高離地十五公分，並停止不動三十秒，均屬不合格，有
    酒精濃度測試值及汽機車駕駛人酒後生理協調平衡檢測紀錄表各一紙附卷可按，
    核與證人乙○○證稱被告當場意識狀態不佳，答話均無法理解等語相符，足見被
    告當時酒後已不能安全駕車且對於外界事物之判斷能力，較普通人之平均能力，
    顯有相當之減退程度，並已達於精神耗弱之程度甚明。而被告既自承曾記得拿出
    鐵棍乙事，顯然其當時仍有相當之意識及判斷能力，並未因酒醉而達於完全心神
    喪失之狀態，所辯已不記得發生經過云云，亦不足採。又本件告訴人係台北縣警
    察局租用拖吊車作業人員即維盛公司民間拖吊場之技工組長，有卷附告訴人之識
    別證影本附卷可稽，並為證人乙○○證稱屬實，告訴人雖非依公務人員任用法所
    任用之公務員，但係依法受台北縣警察局委託租用執行拖吊作業公務之人員，乃
    為刑法第十條第二項所指依法令從事於公務之人員之公務員。從而本件事證明確
    ，被告犯行堪以認定。
二、核被告所為，係犯刑法第一百三十五條第一項之對於公務員依法執行職務時，施
    強暴罪及同法第一百八十五條之三之服用酒類，不能安全駕駛動力交通工具而駕
    駛之罪，所犯上開二罪有方法、結果之牽連關係，為牽連犯，應從一重論以一百
    三十五條第一項之對於公務員依法執行職務時，施強暴罪處斷。公訴人雖認上開
    二罪應予分論併罰，惟查被告並非自始即行酒醉駕車，而係將車違規停放於上開
    地點後始行前往與友飲酒，至不勝酒力後，發現其車正被拖吊，因而不滿告訴人
    之拖吊，始施強暴，持鐵棍揮舞並駕車衝撞及毆打告訴人成傷，是依其犯意及犯
    罪過程以觀，乃係酒醉後以駕車衝撞之方法而致生對公務員施強暴成傷之結果，
    自係有牽連關係之牽連犯，公訴人認屬二罪應分論併罰云云，尚有未洽。又被告
    犯上開妨害公務罪部分之行為時，因飲酒過量致酒醉而陷於精神耗弱之狀態，已
    如前述，爰依刑法第十九條第二項規定減輕其刑（至被告所犯之刑法第一百八十
    五條之三之罪部分，依其立法意旨本即係處罰酒後已不能安全駕駛卻仍行駕車之
    行為，其處罰之行為態樣本即涵攝已陷於酒後精神耗弱或精神喪失之精神狀態卻
    仍行駕車之公共危險行為，自不得援引上開法條予以減輕其刑）。爰審酌被告之
    品行、犯罪之動機、目的、手段、所生危害及事後已向告訴人道歉，告訴人並已
    表示原諒並撤回其傷害部分之告訴，犯罪後之態度尚稱良好等一切情狀，量處如
    主文所示之刑。又被告行為後，刑法第四十一條已於九十年一月十日修正公布施
    行，並於同年月十二日生效，其得易科罰金之罪已變更放寬為犯最重本刑為五年
    以下有期徒刑以下之刑之罪，比較新舊法結果，對被告並無不利之影嚮，依刑法
    第二條第一項前段之規定，應適用裁判時之法律，爰依裁判時之修正後刑法第四
    十一條第一項前段規定諭知其易科罰金之折算標準。再被告前未曾受有期徒刑以
    上刑之宣告，此有臺灣高等法院檢察署刑案紀錄簡覆表在卷可按，其因一時酒後
    失態致犯刑章，事後已表明悔意，經此教訓應知所警惕，當無再犯之虞。本院因
    認對其所宣告之刑以暫不執行為適當，爰併予宣告緩刑三年，以啟自新。扣案之
    鐵棍一支係被告所有，業據其自承，為供被告犯罪所用之物，應依法宣告沒收。
三、至公訴意旨另以被告駕車衝撞及毆打告訴人致其受有雙膝挫傷及胸部挫傷之傷害
    行為，係犯刑法第二百七十七條第一項之傷害罪嫌云云，惟按第二百七十七條第
    一項之罪，須告訴乃論，刑法第二百八十七條前段定有明文，查上開傷害部分已
    據告訴人於本院審理時當庭撤回告訴，惟公訴人既認此傷害部分與前開妨害公務
    有罪部分，有想像競合犯之裁判上一罪之關係，爰不另為公訴不受理之諭知。
據上論斷，應依刑事訴訟法第二百九十九條第一項前段，刑法第一百三十五條第一項
、第一百八十五條之三、第五十五條、第十九條第二項、第二條第一項前段、第四十
一條第一項前段、第七十四條第一款、第三十八條第一項第二款，罰金罰鍰提高標準
條例第一條前段、第二條，判決如主文。
中    華    民    國      九十      年      三        月    十九      日
                                臺灣板橋地方法院刑事第六庭
                                        法  官  朱  耀  平
右正本證明與原本無異
如不服本判決應於送達後十日內向本院提出上訴狀
                                        書記官  黃  炎  煌
中    華    民    國   九十     年      三        月    十九      日
附錄本案論罪科刑法條全文
刑法第一百三十五條
對於公務員依法執行職務時，施強暴脅迫者，處三年以下有期徒刑、拘役或三百元以
下罰金。
意圖使公務員執行一定之職務或妨害其依法執行一定之職務或使公務員辭職而施強暴
脅迫者亦同。
犯前二項之罪，因而致公務員於死者，處無期徒刑或七年以上有期徒刑；致重傷者，
處三年以上、十年以下有期徒刑。


司法院資訊處製作；財團法人民間司法改革基金會備份。
